【裁判字號】    94,易,298
【裁判日期】    951115
【裁判案由】    竊盜等
【裁判全文】
臺灣宜蘭地方法院刑事判決               94年度易字第298號
    公  訴  人  臺灣宜蘭地方法院檢察署檢察官
    被      告  丁○○
                乙○○
上列被告等因竊盜等案件，經檢察官提起公訴（九十四年度核退
偵字第七四號），本院判決如下：
    主  文
丁○○共同攜帶兇器竊盜，累犯，處有期徒刑拾月。未扣案螺絲
起子壹支沒收之。
乙○○共同攜帶兇器竊盜，累犯，處有期徒刑玖月。未扣案螺絲
起子壹支沒收之。
    事  實
一、丁○○前因傷害及毀損案件，經本院各判處有期徒刑六月及
    三月，並定應執行有期徒刑八月後，由臺灣高等法院駁回上
    訴確定，民國九十一年四月一日易科罰金執行完畢。乙○○
    曾因違反槍砲彈藥刀械管制條例及竊盜案件，先後經臺灣高
    等法院判處有期徒刑二年七月，併科罰金新臺幣一萬五千元
    確定及判處有期徒刑一年四月確定後，又因犯傷害案件，經
    本院判決處有期徒刑四月確定，經接續執行而於九十三年六
    月二十六日縮刑期滿執行完畢。
二、丁○○於九十四年二月二十六日二十二時許，在其友人位於
    宜蘭縣員山鄉之住處打麻將時，得悉甲○○攜帶鉅額現金且
    擬駕駛車牌號碼００六三─ＨＡ號自用小客車前往宜蘭縣宜
    蘭市○○路二０五號Ｂ１  ＰＵＢ消費後，便駕車一同前往
    ，隨後即與丙○○（本院通緝中）及在Ｂ１  ＰＵＢ工作之
    乙○○共同基於意圖為自己不法所有之犯意聯絡及行為分擔
    ，先帶同丙○○及乙○○至宜蘭市○○路二０八號前（即Ｂ
    １  ＰＵＢ對面）指明甲○○停放該處之前開自用小客車後
    ，與丙○○返回Ｂ１  ＰＵＢ，再由乙○○單獨於翌日（即
    同年月二十七日）凌晨三時許前往甲○○所有之前開自用小
    客車旁，以乙○○所有客觀上足以對人之生命、身體造成危
    害之兇器螺絲起子一支擊破該部自用小客車右後三角玻璃窗
    ，擬藉此開啟車門入內行竊甲○○置放車內之金錢，但因無
    法開啟車門而未果，遂折返Ｂ１  ＰＵＢ將上情告知丙○○
    ，是丙○○便於同日凌晨三時四十二分許，與乙○○同至甲○○停放之該部自用小客車旁，由丙○○伸手入內開啟車門
    後，與乙○○在車內搜尋，嗣經乙○○自駕駛座下搜得甲○○所有內裝新臺幣（下同）十一萬餘元之ＬＶ牌褐色皮包而
    竊取得手後，與丙○○離開現場。隨後丙○○即自該只皮包
    內取出現金，並將該只皮包棄置宜蘭縣宜蘭市○○路○段、
    力行街口之排水溝內後，折返Ｂ１  ＰＵＢ與丁○○會合，
    三人並朋分所竊得之贓款而各分得三萬五千元，其餘金錢則
    在Ｂ１  ＰＵＢ內消費花用殆盡。嗣經甲○○報警後，經警
    自宜蘭縣宜蘭市○○路二０八號前監視錄影器攝錄畫面循線
    查獲丙○○，並自丙○○身上起獲尚未用磬之贓款二萬零二
    百元後，再經丙○○帶往宜蘭縣宜蘭市○○路○段、力行街
    口之排水溝內，尋獲甲○○所有之前揭ＬＶ褐色皮包一只。
三、案經甲○○訴由宜蘭縣警察局宜蘭分局報告臺灣宜蘭地方法
    院檢察署檢察官偵查起訴。
    理  由
一、上開事實，迭據被告乙○○自警詢、偵查、本院準備程序及
    審理時坦承不諱，核與共同被告丙○○（本院通緝中）於警
    詢、偵查及本院前次緝獲訊問時之自白情節大致契合，亦與
    被害人甲○○於警詢及偵查中指述情節大致相符，且有贓物
    認領保管單一份、共同被告丙○○帶同員警至宜蘭縣宜蘭市
    ○○路○段、力行街口起獲出被害人甲○○所有但遭共同被
    告丙○○丟棄之ＬＶ牌褐色皮包之現場照片六幀、被害人甲○○所有之車牌號碼００六三─ＨＡ號自用小客車右後三角
    窗遭破壞之照片一幀與監視器攝錄影像擷取翻拍之照片二幀
    存卷可稽，堪徵被告乙○○之自白咸與真實相符，自可採憑
    。至被害人甲○○雖於警詢及偵查中皆指稱：案發當日其所
    攜帶之現金為二十二萬元等語，然此部分並無證據可資證明
    。且綜觀被告乙○○及共同被告丙○○於警詢及偵審中之自
    白，皆係坦承其等自被害人甲○○車內竊得ＬＶ牌褐色皮包
    後，其內僅有十一萬元等語明確。再者，依被告乙○○及共
    同被告丙○○自承：其等二人與丁○○各分得三萬五千元，
    其餘現金則在Ｂ１  ＰＵＢ消費花用殆盡等語，亦屬合於常
    情事理。申言之，被告丁○○居於主導策劃謀議而由被告乙○○及共同被告丙○○下手行竊，再各自朋分三萬五千元，
    所餘五千餘元便立即共同花用之分贓比例與使用方式，實較
    被告乙○○及共同被告丙○○下手竊得二十二萬元後，卻僅
    各分得三萬五千元之情，合於一般日常生活之經驗法則與論
    理法則。從而，本件綜依被告乙○○及共同被告丙○○自白
    竊得之款項數額、分贓比例及花用情況，應堪認定其等三人
    所竊得之數額應為十一萬餘元，而非被害人甲○○所稱之二
    十二萬元，附此敘明。總合上情，被告乙○○所涉共同竊盜
    犯行之各該事證已臻明確，犯行洵堪認定，應予依法論科。
二、訊據被告丁○○自警詢至偵審中，均矢口否認曾與被告乙○○及共同被告丙○○共同行竊被害人甲○○置放車內現金之
    犯行，並辯稱：當天其與友人打麻將時，因甲○○前來邀約
    同至Ｂ１  ＰＵＢ消費，始一同前往該處飲酒聊天，抵達後
    因丙○○向其借款三萬元，但其表示打麻將輸錢，惟因其知
    悉甲○○帶有十餘萬元，遂表示將代向甲○○商借，之後丙○○離開包廂，其則在包廂內飲酒，並未代向甲○○借款，
    自始至終均不知甲○○所攜帶之款項遭竊，事後亦未分得贓
    款；又其雖曾在包廂內告知丙○○何人為甲○○，亦在與丙○○及乙○○外出買烤肉時，因丙○○詢問甲○○駕駛何車
    時，告知甲○○之車輛為黑色，車牌號碼似為００三三，但
    未告知該車停放何處，因其亦不確定甲○○所有之該部自用
    小客車停放位置等語。惟查，前揭事實，分據被告乙○○及
    共同被告丙○○自警詢至偵審中到庭供承綦詳，共同被告丙○○前於本院緝獲訊問時指明其不認識甲○○，本件係因丁○○認識甲○○，方介紹其與乙○○下手行竊等語明確，另
    被告乙○○於本院準備程序及審理時亦到庭供陳：至甲○○
    車內竊取金錢乃丁○○告知其與丙○○，並指示由其下手行
    竊，事前丁○○則帶同其與丙○○前往確認甲○○所駕駛之
    上開自用小客車等語翔實。是依被告丁○○與共同被告丙○○本即熟識，但於案發前並不認識被告乙○○，可見被告乙○○及共同被告丙○○與被告丁○○間，皆無怨懟抑或過節
    ，衡諸一般日常生活之經驗法則及論理法則，共同被告丙○○及乙○○要無虛構情節並設詞誣攀被告丁○○之理。況被
    告乙○○及共同被告丙○○皆不識被害人甲○○，更對案發
    當日被害人甲○○身帶高額現金並置放車內之情毫無所悉，
    苟非被告丁○○告知及具體指明被害人甲○○所駕駛之車輛
    而謀議策劃由被告乙○○及共同被告丙○○下手行竊，其自
    身則陪同被害人甲○○藉以拖延，被告乙○○及共同被告丙○○焉能憑空得知被害人甲○○於案發當日攜帶鉅額現金且
    置放車內之訊息？又如何知悉被害人甲○○係駕駛何種車輛
    ？停放何處而明確其等之下手目標。總此皆徵被告丁○○空
    言置辯否認犯行，咸屬避責飾究之語，委無可採。至被告乙○○雖於本院審理時到庭翻異部分供詞而稱：本件係經丙○○指示下手行竊，且丙○○曾說若遭查獲，便需講出丁○○
    等語，應係其事後迴護被告丁○○之詞，自無可採。本件被
    告丁○○所涉共同竊盜犯行之各該事證亦臻明確，犯行同堪
    認定，應予依法論科。
三、查被告丁○○、乙○○等二人於行為後，刑法及刑法施行法
    業於九十四年二月二日經總統以華總一義字第０九四０００
    一四九０一號令修正公布，並自九十五年七月一日施行（下
    稱修正後刑法），是參酌最高法院九十五年五月二十三日刑
    事庭第八次會議決議，修正後刑法第二條第一項之規定，係
    規範行為後法律變更所生新舊法律比較適用之準據法，於修
    正後刑法施行後，應適用修正後刑法第二條第一項之規定，
    為「從舊從輕」之比較。另於比較時應就罪刑有關之共犯、
    未遂犯、想像競合犯、牽連犯、連續犯、結合犯，以及累犯
    加重、自首減輕暨其他法定加減原因（如身分加減）與加減
    比例等一切情形，本於統一性及整體性原則，綜其全部罪刑
    之結果而為比較。從而，本案涉及法律變更之部分，經附表
    所示比較修正前後刑法之相關規定結果，因修正後刑法較有
    利於被告等二人，爰依修正後刑法第二條第一項但書之規定
    ，適用修正後刑法，合先敘明。
四、按螺絲起子為金屬製器械，質硬且尖銳，客觀上顯足以對人
    之生命、身體造成危害，自屬兇器無誤。是核被告丁○○及
    乙○○之所為，均係犯刑法第三百二十一條第一項第三款之
    攜帶兇器竊盜罪。又其等二人與本院通緝中之共同被告丙○○就所實施之攜帶兇器竊盜罪間，因具共同犯意聯絡及行為
    分擔，應論以共同正犯。至公訴意旨雖認被告丁○○及乙○○之所為，尚該當刑法第三百二十一條第一項第四款之結夥
    三人以上竊盜罪之加重條件。然查，最高法院七十六年臺上
    字第七二一０號判例已明確揭櫫：「刑法分則或刑法特別法
    中規定之結夥二人或三人以上之犯罪，應以在場共同實施或
    在場參與分擔實施犯罪之人為限，不包括同謀共同正犯在內
    。」是以本件實際下手行竊之人，僅被告乙○○及共同被告
    丙○○，被告丁○○僅與其等二人基於共同之犯意聯絡而居
    於策劃謀議之同謀共同正犯地位，並非在場實施抑或參與下
    手行竊之人，自不包括在刑法第三百二十一條第一項第四款
    所稱之結夥人數之內，應屬明甚。從而，因被告丁○○非屬
    在場實施抑或參與竊盜行為之共同正犯，其與被告乙○○及
    共同被告丙○○共同竊盜被害人甲○○金錢之行為，自不該
    當刑法第三百二十一條第一項第四款之「結夥三人」之加重
    條件，公訴意旨此部分之論罪容有誤會，特予述明。末查，
    被告丁○○前因傷害及毀損案件，經本院各判處有期徒刑六
    月及三月，並定應執行有期徒刑八月後，由臺灣高等法院駁
    回上訴確定，民國九十一年四月一日易科罰金執行完畢；被
    告乙○○曾因違反槍砲彈藥刀械管制條例及竊盜案件，先後
    經臺灣高等法院判處有期徒刑二年七月，併科罰金新臺幣一
    萬五千元確定及判處有期徒刑一年四月確定後，又因犯傷害
    案件，經本院判決處有期徒刑四月確定，經接續執行而於九
    十三年六月二十六日縮刑期滿執行完畢等情，有臺灣高等法
    院被告全國前案紀錄表存卷可考，是其等二人各於徒刑執行
    完畢後五年內，故意再犯本件有期徒刑以上之罪，皆屬累犯
    而各應依刑法第四十七條第一項之規定加重其刑。審酌被告
    丁○○及乙○○利用被害人甲○○攜帶鉅額現款之機會下手
    行竊之犯罪動機、目的、手段及造成被害人財產法益與社會
    整體防衛機制之侵害程度，再參酌其等二人之素行、智識程
    度、犯後態度及被告乙○○坦承犯行，態度良好，被告丁○○犯後飾詞卸責等一切情狀，各量處如主文所示之刑。至被
    告乙○○所有且供行竊所用之螺絲起子一支雖未扣案，且據
    其當庭供稱已於行竊得手後丟棄，然因乏證據證明該支螺絲
    起子業已滅失，自仍應依刑法第三十八條第一項第二款之規
    定，併予宣告沒收，附此述明。
五、公訴意旨另指被告丁○○及乙○○之所為，另涉刑法第三百
    五十四條之毀損他人器物罪嫌。惟依刑法第三百五十七條之
    規定，同法第三百五十四條須告訴乃論。然綜觀本件被害人
    甲○○於警詢及偵查中，皆未就其遭毀損之器物提出告訴，
    是因被害人甲○○並未就被告丁○○及乙○○涉犯之刑法第
    三百五十四條毀損器物罪嫌提出告訴，本應依刑事訴訟法第
    三百零三條第三款為不受理判決之諭知，但因公訴意旨認被
    告等二人此部分罪嫌，係與其等二人前開有罪之部分，具有
    牽連犯之裁判上一罪關係，爰不另為不受理之宣告，特此敘
    明。
據上論斷，應依刑事訴訟法第二百九十九條第一項前段，刑法第
二條第一項但書、第二十八條、第三百二十一條第一項第三款、
第四十七條第一項、第三十八條第一項第二款，判決如主文。
本案經檢察官賴慶祥到庭執行職務
中    華    民    國    95    年    11    月    15    日
                  刑事第二庭審判長法  官  黃永勝
                                  法  官  楊坤樵
                                  法  官  陳嘉年
以上正本證明與原本無異。
如不服本判決應於收受本判決後10日內向本院提出上訴書狀，其
未敘述上訴理由者，並得於提起上訴後10日內向本院補提理由書
狀(均須按他造當事人之人數附繕本)「切勿逕送上級法院」。
                                  書記官  林嘉萍
中    華    民    國    95    年    11    月    15    日
附錄本案論罪科刑法條全文
刑法第三百二十一條第三款
犯竊盜罪而有左列情形之一者，處六月以上五年以下有期徒刑：
三  攜帶兇器而犯之者。
附表
┌───┬───────┬────────┬──────┐
│比較  │修正前刑法    │修正後刑法      │依從舊從輕原│
│法條  │              │                │則之比較結果│
├───┼───────┼────────┼──────┤
│刑法第│二人以上共同實│二人以上共同實行│修正後刑法並│
│二十八│施犯罪之行為者│犯罪之行為者，皆│未較有利於被│
│條    │，皆為正犯    │為正犯          │告          │
├───┼───────┼────────┼──────┤
│刑法第│左列之物沒收之│下列之物沒收之：│同上        │
│三十八│：二、供犯罪所│二、供犯罪所用或│            │
│條第一│用或犯罪預備之│犯罪預備之物    │            │
│項第二│物            │                │            │
│款    │              │                │            │
├───┼───────┼────────┼──────┤
│刑法第│受有期徒刑之執│（第一項）受徒刑│修正後刑法已│
│四十七│行完畢，或受無│之執行完畢，或一│排除過失犯構│
│條    │期徒刑或有期徒│部之執行而赦免後│成累犯之規定│
│      │刑一部之執行而│，五年以內故意再│，較有利於被│
│      │赦免後，五年以│犯有期徒刑以上之│告          │
│      │內再犯有期徒刑│罪者，為累犯，加│            │
│      │以上之罪者，為│重本刑至二分之一│            │
│      │累犯，加重本刑│                │            │
│      │至二分之一    │                │            │
├───┴───────┴────────┴──────┤
│本案依法綜合比較，因刑法第二十八條及第三十八條第一項第│
│二款之規定，均僅係為法條文字修正，實無有利或不利被告之│
│情形，而修正後刑法第四十七條第一項累犯之規定，則較有利│
│於被告二人，是本案應一體適用修正後刑法                │
└───────────────────────────┘


司法院資訊處製作；財團法人民間司法改革基金會備份。
